臺灣桃園地方法院刑事判決　　　　　　 96年度簡上字第529號
上　訴　人
即　被　告　丁○○
上列上訴人即被告因侵占案件，不服本院中華民國96年7 月31日
95年度桃簡字第1677號刑事簡易判決（聲請簡易判決處刑案號：
94年度偵續字第51號、95年度偵字第11035 號），提起上訴，本
院合議庭為第二審判決如下：
    主  文
上訴駁回。
    事  實
一、丁○○、乙○○（業經本院判決，未上訴）二人分別為桃園
    縣八德市○○路二八一號經營禾運汽車商行之實際負責人與
    名義負責人，明知車行所持有車號BF－八九九八號自小客車
    、鑰匙、行照，係客戶丙○○於民國九十年六月二十日交付
    該車行業務員羅元廷（另為不起訴處分），委託禾運汽車商
    行代為出售，羅元廷並將該車停放於禾運汽車商行前之馬路
    邊，該車所有權仍屬丙○○所有。於數日後，因丁○○之友
    人甲○○前來禾運汽車商行向丁○○商借車輛使用，而丁○○、乙○○於明知上情，知悉該車係顧客託售，並不得將該
    車借與他人使用之情形下，竟共同基於意圖為自己不法所有
    之意圖，以變易持有為所有之意思將該車予以侵占入己，而
    基於所有權人之地位，同意將該車借與甲○○使用，嗣因丙○○接獲監理站催繳交通違規罰金及汽車燃料稅及牌照稅共
    十五萬零六十元後，屢次向丁○○請求返還遭拒，而查悉上
    情。
二、案經丙○○訴由桃園縣政府警察局八德分局報請台灣桃園地
    方法院檢察署檢察官偵查後聲請以簡易判決處刑。
    理  由
一、訊據被告丁○○固坦承該車係甲○○使用，惟矢口否認有何
    侵占之犯行，辯稱該車並非其所保管，亦非其交與甲○○使
    用云云。
二、經查：
  (一)車號BF－八九九八號自小客車為告訴人丙○○所有，於九十
    年六月二十日交付該車行業務員羅元廷，委託禾運汽車商行
    代為出售，後來該車係由甲○○使用等情，業據告訴人、羅
    元、甲○○廷證述明確（見九十三年度偵字第一四四０三號
    偵查卷第一三、九頁、本院審判筆錄），並有汽車買賣合約
    書在卷可稽（見同上偵查卷第一七頁），自堪認定為真實。
  (二)被告丁○○雖辯稱該車非其交與甲○○使用云云。惟查，被
    告丁○○於偵查中自承該車係其交給甲○○使用（見九十四
    年度偵續字第五一號偵查卷第四四頁），核與同案被告即證
    人乙○○於偵查中證稱：被告丁○○有一位朋友甲○○，說
    要一台車子代步，我跟被告丁○○說車子是羅元廷拖回車行
    ，應經羅元廷同意，拖回來沒多久（幾天）車子就是甲○○
    在開了；於本院證述：該車回來時，被告丁○○有跟我說甲○○要一台車，我跟被告丁○○說車是羅元廷拉回的，如果
    你要怎麼做要經過羅元廷同意等情相符（見同上偵續卷第四
    三頁、本院審判筆錄），是該車係由被告丁○○交與甲○○
    一情，自堪認定。
  (三)證人甲○○雖證稱當時係乙○○將該車之行照及鑰匙交付與
    其，惟查，證人甲○○於本院進行交互詰問時，於問及不利
    於被告被告丁○○之事時，即當庭表示不願意再陳述、拒絕
    陳述（見本院審判筆錄），又其於偵查中時證稱：當時在被
    告被告丁○○及乙○○前交車（見同上偵續卷第四九頁），
    於本院審理時則改稱：被告被告丁○○於交車當天不在場（
    見同上偵續卷第四九頁），其態度明顯偏頗被告被告丁○○
    ，是其證言，實難採信。
  (四)況被告丁○○及乙○○均為禾運汽車商行之負責人一情，業
    據證人羅元廷證述明確（見同上偵續卷第二九、三九頁），
    被告丁○○亦自承對於車行所有車子來源及預計交易金額均
    清楚，亦知悉該車為顧客委託車行販售，甲○○買車時亦在
    車行（見本院審判筆錄），是即令該車係由乙○○交與甲○○，被告丁○○自亦知悉，且對此亦為同意。
  (五)證人甲○○雖稱該車其係向車行購買，並非借用云云。惟查
    ，甲○○係向被告表示被告丁○○要借用車輛，業經乙○○
    證述明確，已如前述，而證人甲○○稱有交付新台幣（下同
    ）三千或五千元給乙○○，然查，依卷附之汽車買賣合約書
    顯示，告訴人託售之價格為二萬五千元，車行豈有以三千元
    或五千元即出售該車之理，且甲○○亦自承約三、四年前即
    拿到該車（見同上偵續卷第五０頁），如甲○○確係購買該
    車，應無於三、四年間均不要求過戶之理，是證人甲○○此
    部分證詞，顯無可採。
  (六)本件車輛既係告訴人委託被告丁○○、乙○○所經營之禾運
    汽車商行出售，係在被告丁○○、乙○○持有之狀態，然被
    告丁○○、乙○○就該車應僅能為與出售有關之行為，今卻
    將該車出借與他人，且出借時間達三、四年之久顯係基於所
    有權人之地位自居而為之行為，是被告丁○○、乙○○有為
    自己不法所有之意圖，以變易持有為所有之意思將該車予以
    侵占入己，洵堪認定。是被告被告丁○○所辯不足採信，本
    件事證明確，被告犯行堪予認定，應依法論科。
三、被告被告丁○○行為後，刑法於九十四年二月二日修正公布
    ，於九十五年七月一日施行。按行為後法律有變更者，適用
    行為時之法律，但行為後之法律有利於行為人者，適用最有
    利於行為人之法律，現行刑法第二條第一項定有明文。刑法
    第二條本身雖經修正，但刑法第二條既屬適用法律之準據法
    ，本身尚無比較新舊法之問題，應一律適用裁判時之現行刑
    法第二條規定以決定適用之刑罰法律，核先敘明。又以本次
    刑法修正之比較新舊法，應就罪刑有關之共犯、未遂犯、想
    像競合犯、牽連犯、連續犯、結合犯，以及累犯加重、自首
    減輕暨其他法定加減原因（如身分加減）與加減例等一切情
    形，綜其全部罪刑之結果而為比較（參見最高法院九十五年
    度第八次刑庭會議決議）。然如行為後刑法條文經修正，惟
    無有利、不利情形，自無庸為新舊法之比較，直接適用裁判
    時即修正後之刑法（參見最高法院九十五年度第二十一次刑
    庭會議決議）。經查：
  (一)刑法第三百三十五條第一項侵占罪，法定刑為五年以下有期
    徒刑、拘役或科或併科一千元以下罰金；而修正後刑法施行
    法所增訂第一條之一規定：「中華民國九十四年一月七日刑
    法修正施行後，刑法分則編所定罰金之貨幣單位為新台幣。
    九十四年一月七日刑法修正時，刑法分則編未修正之條文定
    有罰金者，自九十四年一月七日刑法修正施行後，就其所定
    數額提高為三十倍。但七十二年六月二十六日至九十四年一
    月七日新增或修正之條文，就其所定數額提高為三倍」，比
    較修正後刑法施行法第一條之一第二項與罰金罰鍰提高標準
    條例第一條，就上開侵占罪所規定罰金刑之最高額度均屬相
    同，並非刑罰法令之變更，無刑法第二條第一項比較新舊法
    之適用，應適用裁判時之刑法施行法第一條之一（最高法院
    九十五年度第二十一次刑事庭會議決議參照）。另刑法第三
    十三條第五款修正為：「主刑之種類如下：五、罰金：新台
    幣一千元以上，以百元計算之」，是依修正後之法律，刑法
    三百三十五條第一項之侵占罪所得科處之罰金刑最高為新台
    幣三萬元，最低則為新台幣一千元，與被告行為時之罰金罰
    鍰提高標準條例第一條前段規定之提高倍數十倍及修正前刑
    法第三十三條第五款規定之罰金最低額一元相比較，新舊法
    關於上開侵占罪所得科處之罰金刑最高額並無不同規定，然
    新法將該罪罰金刑之最低額提高為一千元；因此，比較上述
    修正前、後之刑罰法律，自以被告行為時關於刑法第三十三
    條第五款規定科處罰金刑之法律較有利於被告被告丁○○。
  (二)刑法第四十一條第一項業於九十四年一月七日修正公布，並
    於九十五年七月一日施行，修正前刑法第四十一條第一項前
    段規定：「犯最重本刑為五年以下有期徒刑以下之刑之罪，
    而受六個月以下有期徒刑或拘役之宣告，因身體、教育、職
    業、家庭之關係或其他正當事由，執行顯有困難者，得以一
    元以上三元以下折算一日，易科罰金。」，又被告行為時之
    易科罰金折算標準，修正前罰金罰鍰提高標準條例第二條（
    現已刪除）規定，就其原定數額提高為一百倍折算一日，則
    本件被告行為時之易科罰金折算標準，應以銀元三百元折算
    一日，經折算為新台幣後，應以新台幣九百元折算為一日；
    修正後刑法第四十一條第一項前段則規定：「犯最重本刑為
    五年以下有期徒刑以下之刑之罪，而受六個月以下有期徒刑
    或拘役之宣告者，得以新台幣一千元、二千元或三千元折算
    一日，易科罰金」，比較修正前後之易科罰金折算標準，修
    正後之刑法並未有利於被告。
  (三)綜合上述，各條文修正前、後之比較，九十五年七月一日修
    正施行後之刑法規定並未有利於被告被告丁○○，揆諸前揭
    最高法院決議及修正後刑法第二條第一項前段、後段規定之
    「從舊、從輕」原則，自應全部適用被告被告丁○○行為時
    之法律，即修正前刑法之相關規定予以論處。
四、核被告被告丁○○所為，係犯刑法第三百三十五條第一項之
    侵占罪。被告被告丁○○、乙○○就上述犯行有犯意之聯絡
    及行為之分擔，皆為共同正犯。原審以被告上揭罪證明確，
    適用修正後刑法第二條第一項前段、第二十八條，刑法第三
    百三十五條第一項，修正前刑法第四十一條第一項前段，修
    正前罰金罰鍰提高標準條例第二條，刑法施行法第一條之一
    第一項、第二項前段，中華民國九十六年罪犯減刑條例第二
    條第一項第三款、第七條、第九條之規定，並審酌被告之素
    行、犯罪之手段、情節、所造成之損害、犯後態度及乙○○
    於本院審理時已賠償部分損害等一切情狀，量處被告被告丁○○有期徒刑四月，如易科罰金，以銀元三百元即新台幣九
    百元折算一日，減為有期徒刑二月，如易科罰金，以銀元三
    百元即新台幣九百元折算一日，以示懲儆，認事用法均無不
    合，量刑亦無不當。被告上訴意旨略以：並未侵占該車云云
    ，認原審判刑不當，自無理由，應予駁回。
據上論斷，應依刑事訴訟法第四百五十五條之一第一項、第三項
、第三百六十四條、第三百六十八條，判決如主文。
本案經檢察官林安紜到庭執行職務。
中　　華　　民　　國　　96　　年　　11　　月　　28　　日
　　　　　　　　　刑事第一庭審判長法　官　曾淑華
                                  法  官  鄭吉雄
                                  法  官  王耀興
以上正本證明與原本無異。
本判決不得上訴。
                                  書記官  劉晨輝
中　　華　　民　　國　　96　　年　　11　　月　　28　　日
附錄本判決論罪科刑依據之法條：
刑法第335 條第1 項：
意圖為自己或第三人不法之所有，而侵占自己持有他人之物者，
處五年以下有期徒刑、拘役或科或併科一千元以下罰金。
